臺灣板橋地方法院交通事件裁定　　　　94年度交聲字第1902號
原處分機關　交通部公路總局臺北區監理所宜蘭監理站
異　議　人
即受處分人　甲○○
上列受處分人因違反道路交通管理處罰條例案件，對於交通部公
路總局臺北區監理所宜蘭監理站於中華民國九十三年六月八日以
宜監字第裁四三─Ｃ00000000號違反道路交通管理事件
裁決書所為之裁決處分（原舉發案號：臺北縣政府警察局八十九
年十二月二十五日北縣警交字第Ｃ00000000號），向臺
灣宜蘭地方法院聲明異議，經該法院於九十四年九月二十九日以
九十四年度交聲字第一二三號裁定管轄錯誤並移送本院審理，本
院裁定如下：
    主  文
原處分撤銷。
甲○○不罰。
    理  由
一、原處分意旨略以：異議人即受處分人甲○○於民國八十九年
    十二月二十五日凌晨一時許，駕駛車號ＡＢ─三四八三號自
    用小貨車，行經臺北縣板橋市○○路○段處，因「酒後駕駛
    」（酒精濃度經測測試為０‧四０ＭＧ／Ｌ）之違規，為警
    攔停舉發，乃依道路交通管理處罰條例第三十五條第一項第
    一款之規定，裁處罰鍰新臺幣一萬二千元，吊扣駕駛執照六
    個月。異議人則以：本件違規是駕駛人陳宜昇謊報伊姓名、
    身分證字號，且上開違規時間伊人未在板橋市而是在基隆上
    班，請准予本件交通違規免罰等語，為此聲明異議，請求撤
    銷原處分云云。
二、經查：
　(一)異議人前於九十三年六月九日收受本件違反道路交通管理事
　  件裁決書，並於同月二十四日就本件交通違規向原處分機關
    提出申訴等情，有掛號郵政收件回執、交通違規陳述影本各
    一份附卷可憑。觀之該交通違規陳述內容，異議人係表明對
    本件交通違規不服，揆其真意，應係對本件裁決處分聲明異
    議，且於聲明異議法定期限內提出異議，是本件聲明異議自
    為合法，合先敘明。
　(二)異議人提出本件異議否認有何違規情節，並以前開情節置辯
    。查證人即舉發員警丙○○到庭結證稱：本件舉發地點是在
    臺北縣板橋市○○路、南雅路口處，當時違規駕駛人之長相
　　伊已忘記，伊攔停違規人作酒測，結果未通過，即請該駕駛
  　人出示證件，經伊透過無線電向值班台查詢違規人出示之身
    分證字號，得知身分證上的人有駕駛執照，當時是晚上，伊
    也有核對違規人所提出之身分證上照片，伊記得違規人瘦瘦
    的，身高約一百七十公分，其身高沒有像庭上異議人高等語
    。而經本院當庭命異議人起立供證人丙○○當庭指認後，證
    人丙○○證稱：違規人沒有庭上異議人那麼高，伊沒有辦法
    確定是否與當時違規駕駛人是否同一人等語（均見本院九十
    四年十二月二十六日訊問筆錄）。觀之證人丙○○上開證述
    情節，可知其舉發時所見之違規駕駛人身高約一百七十公分
    、身材瘦小，與異議人身高將近一百八十公分、身材高大之
    特徵顯然有別。又本院以肉眼比對異議人於聲明異議狀、交
    通違規案件陳述書、九十四年十二月二十一日之訊問筆錄及
    異議人當庭書寫其本人姓名十遍之簽名、九十四年十二月二
    十六日之訊問筆錄等文件上「甲○○」之簽名，書寫之字跡
    、順序、字體外觀均一致，堪認異議人於法庭上與其平日書
    寫之筆跡應屬相同，難認其有刻意扭曲簽名之情；本院再將
    前揭異議人親自書寫自己姓名之筆跡，與卷附舉發違反道路
    交通管理事件通知單及酒精濃度測試報告表上所書寫「甲○○」之筆跡相核對，明顯可見二者運筆、轉折、書寫方式均
    不相同，堪認非出於同一人書寫，是異議人辯解伊遭人謊報
    姓名、身分證字號一節，應非虛構之詞，則本件舉發當時實
    際之違規行為人是否確為異議人，已非無疑。
　(三)另臺北縣政府警察局板橋分局偵查本件交通違規偽造簽名案
    件，證人即上開車號ＡＢ─三四八三號自用小貨車車主洪世
    國於警詢時證述：伊所有之上開車輛係借給朋友游明學、乙○○夫婦使用等語（見九十四年四月十八日警詢調查筆錄）
    ；又證人乙○○於警詢、本院調查時分別證述：前開自用小
    貨車係車主洪世國約於八十幾年間借給伊與游明學夫妻使用
    ，伊與游明學係從事有線電視及固網的行業，洪世國係合夥
    人，該車平日都由員工鄭憨、陳宜昇等人使用，陳宜昇後來
    改名為陳建杉，伊記得陳建杉有一次曾說過其酒後駕車被警
    察開罰單，而冒簽異議人的名字，而陳建杉是在違規後隔天
    起床跟伊說的，伊記得有對他說上班時間怎麼可以喝酒，後
    來陳建杉約於二年前離職，並於一年多前因吸毒暴斃而死亡
    ，而異議人並未向伊借過該車使用等語（見九十四年四月十
    八日警詢調查筆錄、本院同年十二月二十六日訊問筆錄）；
    而陳建杉原名陳宜昇，其於九十三年八月十五日死亡，此有
    陳建杉之個人戶籍資料查詢結果在卷可稽。茲證人乙○○固
    係異議人之親戚，但無證據證明其證言有偏頗之虞，且衡情
    證人乙○○應無甘冒偽證罪責之風險而為附和異議人之說詞
    ，證人乙○○上開證述情節，堪以採信。是依證人乙○○之
    證述，足知上開自用小貨車既未曾借予異議人使用，且陳建
    杉於舉發當時係證人乙○○與其夫所經營公司之員工，陳建
    杉並曾向證人乙○○坦承有於八十九年間因酒後駕車為警舉
    發時有偽簽異議人之姓名乙事，自不能排除異議人係遭人冒
    用身分而受舉發之可能性。況現今社會身分資料遭人冒用之
    情形層出不窮，且前開ＡＢ─三四八三號自用小貨車亦非異
    議人所有或其平日所使用之車輛，而前開舉發通知單及酒精
    濃度測試報告表上之簽名又與異議人平日之簽名方式不同，
    自難僅憑前述舉發通知單及酒精濃度測試報告表上駕駛人之
    資料，即遽認當日違規之駕駛人確為異議人本人，是異議人
    辯稱其無本件酒後駕車之違規行為等語，尚堪採信。
三、綜上所述，證人乙○○既已證明異議人於舉發違規時間並未
    使用或駕駛上開自用小貨車，及案外人陳建杉曾向伊坦承有
    於八十九年間酒後駕車為警舉發，並簽上異議人之姓名等情
    ，本案復無法排除偽造他人簽名之可能性；此外，即無積極
    證據足資認定本件酒後駕車之駕駛人係異議人，原處分機關
    未審酌及此，逕為裁罰，顯有不當，是本件異議為有理由，
    爰將原處分撤銷，另為異議人不罰之諭知。
據上論斷，應依道路交通管理處罰條例第八十七條第二項、道路
交通案件處理辦法第二十條前段，裁定如主文。
中　　華　　民　　國　九十四　年　十二　月　  三十　　日
                  交通法庭法　官　楊志雄
以上正本證明與原本無異。
如不服本裁定應於送達後五日內向本院提出抗告狀。
                          書記官  胡勤義
中　　華　　民　　國　九十四　年　十二　月　  三十　　日
